【裁判字號】    98,上易,2878
【裁判日期】    981208
【裁判案由】    賭博
【裁判全文】
臺灣高等法院刑事判決                98年度上易字第2878號
上  訴  人
即  被  告  甲○○
上列上訴人因賭博罪案件，不服臺灣宜蘭地方法院九十八年度易
字第三九八號，中華民國九十八年十月二十八日第一審判決（起
訴案號：臺灣宜蘭地方法院檢察署九十七年度偵字第三五一二號
），提起上訴，本院判決如下：
    主  文
上訴駁回。
    理  由
一、依刑事訴訟法第三百五十條、第三百六十一條、第三百六十
    二條、第三百六十七條規定，不服地方法院之第一審判決而
    上訴者，須提出上訴書狀，並應敘明具體理由，為上訴必備
    之程式；其所提出之書狀未敘述上訴理由，或僅曾以言詞陳
    述上訴理由者，均應於上訴期間屆滿後二十日內補提理由書
    於第一審法院。第一審法院經形式審查，認逾期未補提上訴
    理由者，應定期間先命補正，逾期未補正者，為上訴不合法
    律上之程式，應以裁定駁回。倘已提出上訴理由，但所提非
    屬具體理由者，則由第二審法院以上訴不合法律上之程式，
    判決駁回。而所謂具體理由，必係依據卷內既有訴訟資料或
    提出新事證，指摘或表明第一審判決有何採證認事、用法或
    量刑等足以影響判決本旨之不當或違法，而構成應予撤銷之
    具體事由，始克當之（例如：依憑證據法則具體指出所採證
    據何以不具證據能力，或依憑卷證資料，明確指出所為證據
    證明力之判斷如何違背經驗、論理法則）；倘僅泛言原審判
    決認定事實錯誤、違背法令、量刑失之過重過輕微，而未依
    上揭意旨指出具體事由，或形式上雖已指出具體事由，然該
    事由縱使屬實，亦不足以認為原審判決有何不當或違法者（
    例如：對不具有調查必要性之證據，法院未依聲請調查亦未
    說明理由，或援用證據不當，但除去該證據仍應為同一事實
    之認定），皆難謂係具體理由，俾與第二審上訴制度旨在請
    求第二審法院撤銷、變更第一審不當或違法之判決，以實現
    個案救濟之立法目的相契合，並節制濫行上訴（最高法院九
    十七年度台上字第八九二號判決參照）。又觀諸刑事訴訟法
    第三百六十一條修正之立法說明三，謂「原審法院對上訴書
    狀有無記載理由，應為形式上之審查，認有欠缺，且未據上
    訴人自行補正者，應定期間先命補正，爰於第三項後段明定
    。至上訴理由是否具體，係第二審法院審查範圍，不在命補
    正之列」，故修正後該規定所指應由第一審法院先命補正之
    「上訴書狀未敘述理由」，係指上訴書狀僅聲明對原審判決
    不服，就不服理由未為任何敘述，自形式上觀察，可認係未
    提出上訴理由之情形而言，若上訴書狀對不服之理由已有所
    敘述，僅敘述不具體者，究有別於「未敘述理由」，自不生
    應依該規定命補正之問題。同此旨趣，刑事訴訟法第三百六
    十七條增列為不合法情形之「上訴書狀未敘述理由」者，亦
    應採相同解釋。又上訴書狀已敘述上訴理由，但所述不「具
    體」者，雖非「上訴書狀未敘述理由」一語涵攝之範圍，然
    既不符合「上訴書狀應敘述『具體』理由」之規定，仍屬上
    訴「不合法律上之程式」，且依上開立法說明，此類不合法
    ，不在得補正之列，法院自毋庸命補正；而由第二審法院逕
    認上訴不合法，以判決駁回（最高法院九十七年度台上字第
    八九二號、第三五九九號、第三八八九號判決參照）。
二、經查，本件原判決依上訴人即被告甲○○於警詢及原審法院
    審理時之供述、證人即老虎城電子遊戲場之股東吳美容、汪
    國斌、林振傑、張錫昇、胡志銘、吳楊雯文及證人楊紫甯、
    林秋美、鄭妃婷、曾馨華、江莉婷、楊方芳於警詢時之證述
    、扣案之老虎城、黃金城電子遊戲場級別申請資料、員工名
    冊、會員入會單、員工及薪資一覽表、排休表、會員資料表
    、股東名冊暨消防檢查表、股東盈餘分配表、業績表、營業
    日報表、兌幣單、外送補幣開箱禮品兌換單、會員卡、分數
    保留卡、主官交接日誌、會議紀錄、九十六、九十七年總管
    理費、支出明細、稅務繳納證明、扣繳憑單、開贈表、客戶
    進出表、客戶寄放代幣單、機台投退數字、代幣、現金、電
    腦主機、BENQ筆記型電腦、ASUS筆記型電腦、IC板、 NOKIA
    手機、機台檢驗合格證書、臺灣中小企銀支票、陽信銀行支
    票、宜蘭信用合作社支票存根、合作金庫銀行支票存根、本
    票影本、第一銀行匯款單、土地銀行匯款單、中國信託銀行
    匯款單、永豐銀行匯款單、華南銀行存摺、郵局存摺、合作
    金庫存摺、臺灣銀行存摺、中華商銀存摺、永豐銀行存摺、
    卷附之老虎城遊戲場分數兌換單、分數兌換卡、遊戲場平面
    圖、明細分類帳、總分類帳、資產負債表、遊戲機台營運效
    益評估表、業績月報表、薪資表、試算表、日記帳、會計科
    目一覽表、損益表、員工身分證影本、會員電話、現職人員
    資料表、機檯評估績效表、會計科目關係表、宜蘭縣政府府
    旅商字第○九七○九○三八六○號函、宜蘭縣政府府旅商字
    第○九七○九○三八六一號函、臨檢紀錄表、通訊監察譯文
    、搜索扣押筆錄、搜索扣押物品目錄表、扣押物品清單、遊
    戲機檯照片等為據，認定被告確有賭博之犯行，因而論處被
    告犯刑法第二百六十六條第一項之賭博罪，並審酌被告之智
    識程度、素行、犯罪之手段、所生危害及犯後之態度等一切
    情狀，量處罰金新臺幣一萬元，如易服勞役，以新臺幣一千
    元折算一日，減為罰金新臺幣五千元，如易服勞役，以新臺
    幣一千元折算一日等情，均已詳敘其所憑證據、認定理由及
    量刑依據。從形式上觀察，原判決並無認定事實錯誤、量刑
    瑕疵或違背法令之情形。被告不服原判決，於九十八年十一
    月四日提起上訴，被告上訴意旨僅泛稱：原判決僅依老虎城
    遊戲場員工江莉婷一人之說詞即判定伊賭博，尚非公允；老
    虎城遊戲場被查獲當天，伊並未在場，而其會員共有二千多
    名，僅對伊開罰，亦不公平；伊已係老人，學歷低，又無工
    作，僅係於無聊時至老虎城遊戲場彈珠臺打發時間，一個月
    不過去二、三次，希望鈞院能同情伊乃善良百姓，網開一面
    ，判伊無罪，倘無協商餘地，只有服勞役，因伊沒錢繳罰金
    云云，惟查，原判決就被告犯罪情節，已在事實欄明白認定
    ，及於理由欄詳加論斷，略謂：「被告之犯罪事實，業經證
    人即老虎城電子遊戲場之股東吳美容、汪國斌、林振傑、張
    錫昇、胡志銘、吳楊雯文及證人楊紫甯、林秋美、鄭妃婷、
    曾馨華、江莉婷、楊方芳證述明確，並有扣案之物可資參佐
    ，自堪信為真實。至被告雖否認有向老虎城電子遊戲場服務
    人員兌換現金，然被告自承知悉老虎城電子遊戲場有兌換現
    金之情形等情在卷，且依證人即老虎城電子遊戲場之中班主
    任江莉婷於偵查中證稱：伊擔任中班主任，客人賭贏時，退
    幣、先洗分換成保留卡，再持保留卡向當班主任兌換現金，
    伊有兌換現金給甲○○等人等情在卷（九十七年度偵字第三
    五○八號卷第一七一至一七五、一八○、三一三至三一五頁
    參見），顯見被告甲○○確有向證人江莉婷兌換過現金無誤
    ，被告甲○○空言辯稱並未參與賭博云云，顯係卸責之詞，
    不足採信。」等語（原判決第二、三頁參見），是原審法院
    並非僅以證人江莉婷之證述即認定被告之犯行，尚參酌前開
    各項事證以為佐證，是被告上訴意旨執此理由指摘原判決，
    顯與卷證內容不符，委無可採。被告上訴意旨另指稱遊戲場
    被查獲當天，伊未在場，而其會員眾多，僅對伊開罰，甚不
    公平，且伊係老人，善良百姓，學歷低，又無工作，僅係無
    聊之餘至彈珠台打發時間云云，然此部分所辯均與被告所涉
    犯罪事實之認定無關，被告以此指摘原判決，更無足採。至
    於被告無法繳納罰金，是否准予易服勞役，此亦屬檢察官執
    行之問題，附此敘明。綜上，被告上訴未明確指出原判決所
    為證據證明力之判斷如何違背經驗、論理法則，且未依據卷
    內訴訟資料或提出新事證，指摘或表明第一審判決有何足以
    影響判決本旨之不當或違法，而構成應予撤銷之具體事由，
    依前揭說明，本件上訴不合上訴之法定要件，應予駁回，並
    不經言詞辯論為之。
據上論斷，應依刑事訴訟法第三百六十七條前段、第三百七十二
條，判決如主文。
中    華    民    國    98    年    12    月    8     日
                  刑事第二庭審判長法  官  洪光燦
                                  法  官  林恆吉
                                  法  官  宋明蒼
以上正本證明與原本無異。
不得上訴。
                                  書記官  駱麗君
中    華    民    國    98    年    12    月    8     日


司法院資訊處製作；財團法人民間司法改革基金會備份。
